【裁判字號】    90,上易,604
【裁判日期】    900523
【裁判案由】    詐欺
【裁判全文】
臺灣高等法院高雄分院刑事判決                      九十年度上易字第六四號
    上訴人  台灣屏東地方法院檢察署檢察官
    被  告  乙○○
            甲○○
右上訴人因被告詐欺案件，不服臺灣屏東地方法院八十九年度易字第一二一五號中華
民國九十年一月三十日第一審判決（起訴案號：臺灣屏東地方法院檢察署八十九年度
偵字第四三四０號），提起上訴，本院判決如左：
      主  文
上訴駁回。
      理  由
一、公訴意旨略以：被告乙○○係被告甲○○之堂弟，竟共同意圖為自己不法之所有
    ，夥同自稱「金主任」、「洪經理」、「陳先生」之不詳姓名者，組成「六合彩
    」詐騙集團，自八十九年七月間起，先向中華電信公司申請00－000000
    0號、0000000號等電話號碼刊登於晨報大來廣告夾報第四版，以誇大不
    實假藉販賣六合彩「五燈獎」牌支，做為詐欺不特定之方式，而由該詐騙集團提
    供甲○○所有之屏東縣里港郵局局號００七一二六之一帳號0000000號為
    洗錢帳戶，嗣有丙○○閱覽廣告後不知有詐，於民國八十九年七月廿一日，從頭
    份鎮公園郵局，分四次匯入甲○○之上開帳戶共計新台幣（下同）五十八萬九千
    六百元，未接獲任何明牌號碼，始知受騙，而立刻凍結止付；乙○○仍於八十九
    年七月廿五日九時廿分許，持甲○○之上開帳戶存摺、印鑑，欲提領廿二萬六千
    元，以交付陳姓男子，為郵局人員報警逮獲乙○○，並扣得存摺及印鑑。認被告
    二人所為係犯刑法第三百三十九條第一項之詐欺取財罪嫌云云。
二、按犯罪事實應依證據認定之，無證據不得推定其犯罪事實；又不能證明被告犯罪
    者，應諭知無罪之判決，刑事訴訟法第一百五十四條、第三百零一條第一項分別
    定有明文。又認定不利於被告之事實，須依積極證據，苟積極證據不足為不利於
    被告事實之認定時，即應為有利於被告之認定，更不必有何有利之證據（最高法
    院三十年上字第八一六號判例參照）。另事實之認定，應憑證據，如未能發現相
    當證據，或證據不足以證明，自不得以推測或擬制之方法，以為裁判基礎（最高
    法院四十年台上字第八六號判例參照）。又認定犯罪事實所憑之證據，雖不以直
    接證據為限，間接證據亦包括在內；然而無論直接或間接證據，其為訴訟上之證
    明，須於通常一般之人均不致有所懷疑，而得確信其為真實之程度者，始得據為
    有罪之認定，倘其證明尚未達到此一程度，而有合理之懷疑存在，無從使事實審
    法院得有罪之確信時，即應由法院諭知被告無罪之判決（最高法院七十六年度台
    上字第四九八六號判例參照）。
三、本件公訴人認被告有前揭犯罪事實，無非以告訴人丙○○指訴及卷附丙○○郵政
    國內匯款收據四份、郵局收支往來記錄、六合彩明牌夾報、「甲○○」提款廿二
    萬六千元之現金提款單，存摺、印鑑為證據，復參以被告二人均無法交代上開不
    詳姓名男子年籍以供查證，甲○○之上開帳戶內依卷附屏東郵局里港支局存提款
    交易詳情清單，於八十八年八月十日新開戶，至八十九年七月十五日止，祇有小
    額小筆存提款，結存金額只有二千零四十八元，自八十年七月十九日起，有大筆
    大額之存款提款多次等情，顯係二人多次提領交付六合彩詐欺集團分子等情，為
    其論罪依據。惟訊據被告二人均堅決否認有何詐欺犯行，被告甲○○辯稱：伊係
    將提款卡、存款簿、印章交予乙○○憑以辦理信用卡之用，不知為六合彩詐騙集
    團所利用等語。被告乙○○辯稱：伊係於八十九年七月十五日撥打000000
    000號電話予陳代書，並將甲○○與伊之相關證件資料交予陳代書憑以辦理信
    用卡，嗣因陳代書言稱無法提領款項，乃與甲○○於同年月二十四日向郵局重新
    辦理後由伊於隔日至郵局依陳代書之指示提領款項而為警查獲等語。經查：
(一)、本件被告乙○○、甲○○二人所辯，其等本人分別所有之郵局帳戶存褶、印章之
    交付不明之人使用，係為辦理信用卡之使用一節，已據被告二人提出自由時報分
    類廣告（載明絡電話：000000000號）一份，而被告乙○○所有000
    0000000號電話然於八十八年七月十五日有與00000000號電話通
    話，有泛亞電信通聯紀錄附卷可稽，足見被告乙○○、甲○○所辯係看到報紙廣
    告，欲申請信用卡請人代辦之情，應非純然虛言；而信用卡之申請，其徵信過程
    需瞭解申請人之財務往來及資力資料，本屬常情，如若代辦信用卡之人提出需存
    褶製造存提款信用紀錄，依一般經驗，急欲申請信用卡使用之人，確然不易警覺
    有異，則本於辦理信用卡之目的，提供存褶、印章予代辦申請信用卡之人，客觀
    上尚非與常情明顯相左。
(二)、被告甲○○所有屏東縣里港郵局0000000000000帳號，於八十九年
    七月廿一日至同月廿四日期間，有二千八百元至三十萬元不等金額，計共十筆存
    、提紀錄，完全利用不同郵局櫃員（經辦局號、櫃員號均不同），而其中於八十
    九年七月二十一日，有一筆三十萬元款項，係自桃園縣新屋鄉提領，有里港郵局
    提供之甲○○帳戶交易明細表一紙可按（偵卷三十八頁），經原審調閱該次於新
    屋郵局之提款資料係人工提款（相關錄影帶則因已逾保存期限無法提供），該次
    提款人所填載之提款單上所蓋之甲○○印鑑印文（附原審卷四十二頁），與乙○○於八十九年七月廿五日利用甲○○之名欲向（里港郵局）提領廿二萬六千元，
    而為警查獲時所蓋留之甲○○印鑑印文（附警卷中），明顯非屬同一印文（印文
    文體不同），其間提領款項之日期僅相隔四天，提領款項之郵局竟有南北之遙，
    且被告二人本居住屏東縣境，被告甲○○更係住居屏東縣里港鄉，其本人欲提領
    款項，其思維顯係就近在屏東地區郵局提領，而與實際提領款之情形有間，若被
    告二人自始利用本人帳戶行騙受匯匯款，有無遠至桃園新屋領款及重新辦理存褶
    方式進行提領款項之必要，確非無疑，是被告乙○○辯稱伊係因「陳代書」告以
    無法提領款項，伊方與甲○○於同年月二十四日向郵局重新辦理存褶後，再由伊
    於隔日至郵局依陳代書之指示提領款項而為警查獲等語，亦非虛言。
(三)、依被害人丙○○所述，伊係以（○三）0000000、0000000與自稱
    洪姓經理之人連絡，再依其指示先後匯入款項，並有其所提出之晨報所附之夾報
    廣告一則可稽，而各該電話分係轉接至0000000000、0000000
    000號行動電話，其中0000000000行動電話，自八十九年五月十八
    日起之受話基地台均屬金門縣，有台灣大哥大八九資警五０六０號函所附通聯紀
    錄在卷（詳附卷外證物）可稽；再依被告乙○○所提供之○八○─○六○一一八
    號電話及自由時報所附之廣告一則（附於原審卷三十二頁），上揭電話係由陳淑
    琪所申請，該電話每日均有大量之受話紀錄並再轉接至000000000號，
    且自八十九年七月二十五日被告乙○○以00000000000號行動電話撥
    打後，七月二十六日、七月三十日各僅一通電話撥打後即未再有何通話紀錄，嗣
    並於八十九年九月二十六日欠費拆機，而000000000號電話亦為陳淑琪
    所申裝，並於八十九年八月三十一日拆機，有中華電信股份有限公司函覆及各通
    聯紀錄在卷可稽，又陳淑琪為七十二年次之女性，住於雲林縣土庫鎮，其未曾申
    請過任何電話或手機使用，亦據證人陳淑琪供證在卷。綜上足見，該利用六合彩
    夾報廣告及自由時報刊登「迅速發卡」小廣告之人，確有利用他人人頭申設門號
    供為聯絡之用情形甚明，核與一般詐騙集團利用不知情之他人帳號、電話門號行
    騙之手法相合，本件被告乙○○、甲○○辯稱伊等即係此一詐騙手法下受害人之
    一，即非無據。
(四)、被告乙○○於屏東縣林森郵局0000000所申請之帳號自八十九年七月十八
    日起至同年七月三十日止，在全國各地，確有多次提款項紀錄，甚而在被告乙○○、甲○○二人於同年七月廿五日為警查獲後猶有提款紀錄，此有屏東郵局回函
    所附之被告乙○○上揭帳號各項存提款詳情表一份可按，顯見提款者多係利用全
    省各地郵局或自動提款機提款，其提款情形，非被告二人所得知悉與控制無訛，
    佐以前揭甲○○之帳戶提款亦係分散於全省各地，凡此均見本件顯屬六合彩詐騙
    集團具計劃性之以人頭詐騙案件，而本件幕後操縱詐騙者既係以隱名方式利用他
    人以為人頭方式行詐，相對於被害人匯款對象即係提供郵局帳戶之甲○○，而乙○○本人亦同時提供本人帳號供存提款，顯係將本人曝露於日後極易查證之境，
    若非至愚者，實難想像會如此之為，是被告等所辯係不知情而受六合彩詐騙集團
    所利用等尚非顯無所據，此外復查無其他積極證據足資證明被告二人有公訴人所
    指之詐欺犯行，揆諸首揭說明，尚乏其他積極之證據，足資證明被告二人有公訴
    人所指之詐欺犯行，原審法院據此諭知被告二人無罪，於法即無不合，原審檢察
    官猶執陳詞，認被告二人有罪，指摘原判決不當，即無理由，應予駁回。
據上論斷，應依刑事訴訟法第三百六十八條項，判決如主文。
本案經檢察官董明正到庭執行職務。
中      華      民      國    九十      年      五      月    二十三    日
                              臺灣高等法院高雄分院刑事第八庭
                                  審判長法官  郭雅美
                                        法官  張盛喜
                                        法官  洪兆隆
右正本證明與原本無異。
不得上訴。
                                      書記官  葉淑華
中      華      民      國    九十      年      五      月    二十五    日
                                                                  Ａ


司法院資訊處製作；財團法人民間司法改革基金會備份。
